高雄高等行政法院裁定
111年度訴字第263號
原      告  曾銘鴻                                     

            李蔡鳳珠                               



被      告  臺南市政府都市發展局

代  表  人  莊德樑              
上列當事人間巷道爭議事件，原告不服臺南市政府中華民國111
年6月6日府法濟字第1110732448號訴願決定，提起行政訴訟，本
院裁定如下︰
　　主  文
一、原告之訴駁回。
二、訴訟費用由原告負擔。
　　理  由
一、按「原告之訴，有下列各款情形之一者，行政法院應以裁定
    駁回之。……十、起訴不合程式或不備其他要件者。」「人民
    因中央或地方機關對其依法申請之案件，予以駁回，認為其
    權利或法律上利益受違法損害者，經依訴願程序後，得向行
    政法院提起請求該機關應為行政處分或應為特定內容之行政
    處分之訴訟。」分別為行政訴訟法第107條第1項第10款、第
    5條第2項所規定。次按，行政訴訟法第5條所規定之課予義
    務訴訟，須以依法申請為要件，所謂「依法申請」，係指人
    民依據個別法令之規定，有向該管行政機關請求就某一特定
    具體之事件，作成行政處分或應為特定內容行政處分之權利
    者而言。易言之，上開課予義務訴訟，必人民有請求行政機
    關作成授益行政處分之法令上依據，始為相當；倘法令僅規
    定行政機關之職權行使，並未賦予人民有公法上請求行政機
    關為行政處分或應為特定內容行政處分之權利者，則行政機
    關對人民所為請求之說明，並不因其敘述或說明而生法律效
    果，自非行政處分。對非行政處分提起撤銷訴訟，或對非依
    法申請案件提起課予義務訴訟，即屬起訴不備要件，其情形
    無可補正，應依行政訴訟法第107條第1項第10款規定以裁定
    駁回。
二、臺南市政府於民國108年9月12日以府都管字第1080968870B
    號公告「廢止臺南市中西區頂美段944-25地號部分現有巷道
    案」（下稱系爭公告)。原告未於系爭公告生效(108年9月19
    日零時起)之次日起30日內，就系爭公告提起訴願，直至110
    年7月21日(被告收文日期)始以申請書向被告提出廢止系爭
    公告之申請，經被告以110年9月10日南市都管字第11010655
    56號函(下稱110年9月10日函)以廢止該現有巷道並無不合，
    原告所提理由屬私權爭執，否准原告之申請。原告不服，提
    起訴願，遭決定駁回，於是提起本件行政訴訟。
三、原告主張略以：原告係坐落臺南市中西區頂美段969-17地號
    （下稱系爭土地)之所有權人，系爭土地與綠可建設有限公
    司（下稱綠可公司）所有同段944-25地號（下稱944-25地號
    土地，即合併分割前之同段896-8、896-16、896-17、896-1
    8、896-19、896-20、896-21及896-22等8筆土地）部分現有
    巷道（下稱系爭現有巷道）毗鄰，綠可公司向被告申請廢止
    現有巷道，卻未按圖說施工將原水溝位置重新調整設置於94
    4-25地號土地，擅自將原水溝位置設置於系爭土地。綠可公
    司於108年3月13日向被告提出申請書申請廢止944-25地號內
    之部分現有巷道，且於該申請書內附上切結書(下稱系爭切
    結書)承諾於廢止現有巷道後上開地號上之排水溝仍維持排
    水功能。被告始依系爭切結書及108年度臺南市現有巷道評
    議小組（都市計畫地區分組）第三次會議決議作成系爭公告
    。惟綠可公司卻未按照系爭公告之附圖設計施工，更未履行
    系爭切結書上之承諾，擅於系爭土地上興建排水溝等排水設
    施，致原告就系爭土地之管領、使用權益受到嚴重侵害，有
    臺灣臺南地方法院109年度訴字第2024號民事判決可證。綠
    可公司既未履行被告作成授益處分即系爭公告之附款條件或
    負擔，被告自應依行政程序法第93條、第122條、第123條第
    3款之規定，廢止系爭公告等語，並聲明：110年9月10日函
    及訴願決定均撤銷(原告誤植為廢棄)；被告應廢止系爭公告
    。
四、查原告雖檢具申請書(本院卷第97-98頁)，陳請被告依行政
    程序法第93條、第122條、第123條第3款之規定，廢止系爭
    公告。惟按行政程序法第123條第3款規定：「授予利益之合
    法行政處分，有下列各款情形之一者，得由原處分機關依職
    權為全部或一部之廢止：……三、附負擔之行政處分，受益人
    未履行該負擔者。」為我國有關合法行政處分廢止之一般規
    定。以被告作成之系爭公告而言，依行政程序法第123條規
    定，有該條規定情形，原處分機關固得依職權為全部或一部
    之廢止；除此之外，法律並無賦予申請人或任何人得請求廢
    止之規定，基此，無論申請人或任何人，均無請求原處分機
    關廢止該處分之公法上權利（最高行政法院104年度判字第7
    35號判決意旨參照）。是上述規定既然明文記載「原處分機
    關依職權」，是行政機關是否行使廢止權，委諸行政機關之
    職權，上述規定並未賦予人民得請求原處分機關廢止授益行
    政處分的公法上請求權。依前述說明意旨，原告依行政程序
    法第93條、第122條、第123條第3款所為之本件申請，性質
    上僅為促使被告發動行政職權之陳情事件，並非行政訴訟法
    第5條所指「依法申請之案件」，被告110年9月10日函之答
    覆內容，即使形式上似對原告申請廢止系爭公告，表示予以
    駁回之回復，性質上核屬被告就該事件處理之過程與結果所
    為單純的事實敘述及理由之說明，對於原告並不生公法上具
    體事件規制之法律效果，並非行政處分。訴願決定理由雖有
    不同，結論並無二致。從而，原告表示不服，據以提起本件
    課予義務訴訟並聲明撤銷訴願決定、被告110年9月10日函，
    及被告應廢止系爭公告，核屬起訴不備要件，依其情形無法
    補正，自應依行政訴訟法第107條第1項第10款後段裁定駁回
    。
五、結論︰原告之訴為不合法。
中　　華　　民　　國　　111 　年　　10　　月　　25　　日
             高雄高等行政法院第三庭
                         審判長法官  林　彥　君
                               法官  黃　奕　超
                               法官  廖　建　彥

以上正本係照原本作成。
如不服本裁定，應於裁定送達後10日內以書狀敘明理由，經本院
向最高行政法院提出抗告（須按對造人數附具繕本）。
中　　華　　民　　國　　111 　年　　10　　月　　25　　日
                              
                             書記官　謝　廉　縈